臺灣高等法院臺中分院刑事判決
111年度上訴字第54號
上  訴  人  臺灣彰化地方檢察署檢察官
上  訴  人  
即  被  告  張矗夫





選任辯護人  陳建三律師（法扶律師）
上列上訴人等因被告違反毒品危害防制條例案件，不服臺灣彰化
地方法院110年度訴字第317號中華民國110年10月28日第一審判
決（起訴案號：臺灣彰化地方檢察署109年度偵字第10751號），
提起上訴，本院判決如下：
    主  文
上訴駁回。
    犯罪事實
一、張矗夫明知海洛因係屬毒品危害防制條例第2條第2項第1款
    所列管之第一級毒品，不得非法持有、販賣，竟猶基於販賣
    第一級毒品海洛因以營利之犯意，利用其使用之不詳廠牌行
    動電話1支（未扣案，序號：000000000000000號，內含門號
    0000000000號SIM卡1張），作為對外聯絡海洛因交易之通訊
    工具，於民國109年7月3日凌晨3時22分許，接獲顏建文以行
    動電話門號0000000000號來電探詢有無毒品可交易時，即答
    稱有，並應允將另行通知（以「衣服褲子」為毒品海洛因之
    暗語），顏建文乃於同日14時8分、14時13分以同上電話與
    張矗夫相約毒品交易地點，復於同日14時42分、15時9分、1
    5時10分、15時55分、16時18分、16時34分幾經催促及確認
    彼此所在位置後，兩人於同日16時38分許，在臺中市○○區○○
    路0段0000號之台塑石油環中加油站路旁見面，顏建文當場
    交付現金新臺幣（下同）6000元予張矗夫購買海洛因，並給
    予張矗夫500元補貼油錢，張矗夫則將海洛因1小包交給顏建
    文，雙方完成毒品交易。
二、案經南投縣政府警察局移送臺灣彰化地方檢察署檢察官偵查
    起訴。　　
    理  由
壹、有罪部分（即起訴書犯罪事實欄一㈠販賣海洛因予顏建文部
    分）：
一、證據能力部分：
  ㈠按刑事訴訟法第159條之5立法意旨，在於確認當事人對於傳
    聞證據有處分權，得放棄反對詰問權，同意或擬制同意傳聞
    證據可作為證據，屬於證據傳聞性之解除行為，如法院認為
    適當，不論該傳聞證據是否具備刑事訴訟法第159條之1至第
    159條之4所定情形，均容許作為證據，不以未具備刑事訴訟
    法第159條之1至第159條之4所定情形為前提。此揆諸「若當
    事人於審判程序表明同意該等傳聞證據可作為證據，基於證
    據資料愈豐富，愈有助於真實發見之理念，此時，法院自可
    承認該傳聞證據之證據能力」立法意旨，係採擴大適用之立
    場。蓋不論是否第159條之1至第159條之4所定情形，抑或當
    事人之同意，均係傳聞之例外，俱得為證據，僅因我國尚非
    採徹底之當事人進行主義，故而附加「適當性」之限制而已
    ，可知其適用並不以「不符前4條之規定」為要件。惟如符
    合第159條之1第1項規定之要件而已得為證據者，不宜贅依
    第159條之5之規定認定有證據能力（最高法院104年2月10日
    104年度第3次刑事庭會議決議要旨參照）。經查，以下本案
    所引用被告以外之人於審判外之言詞或書面陳述，均經本院
    於審理時當庭直接提示而為合法調查，檢察官、被告、選任
    辯護人皆未於言詞辯論終結前爭執其證據能力或聲明異議，
    本院審酌前開證據作成或取得狀況，均無非法或不當取證之
    情事，亦無顯不可信情況，故認為適當而皆得作為證據。是
    前開證據，依刑事訴訟法第159條之5規定，均具有證據能力
    。
  ㈡除法律另有規定外，實施刑事訴訟程序之公務員因違背法定
    程序取得之證據，其有無證據能力之認定，應審酌人權保障
    及公共利益之均衡維護，刑事訴訟法第158條之4定有明文。
    本案所引用之非供述證據，並無證據證明係實施刑事訴訟程
    序之公務員違背法定程序所取得，且檢察官、被告、選任辯
    護人均未表示無證據能力，自應認皆具有證據能力。
二、認定犯罪事實所憑之證據及理由：
　　訊據被告張矗夫雖於偵查、原審時否認此部分犯行，惟其於
    上訴狀坦稱有此部分販賣第一級毒品之行為（見本院卷第23
    頁），並於本院審理後期坦承：販賣給顏建文的部分，我承
    認等語（見本院卷第144、145頁）。經查：
　㈠被告對於其在109年7月3日3時22分許，接獲證人顏建文以門
    號0000000000號行動電話撥打其使用之門號0000000000號行
    動電話，探詢有無毒品，其乃表示再另行通知，嗣兩人於同
    日14時8分、14時13分相約毒品交易地點後，顏建文又先後
    於同日14時42分、15時9分、15時10分、15時55分、16時18
    分、16時34分許，多次催促及確認雙方所在位置，經其表示
    即將抵達後不久，兩人即在臺中市○○區○○路0段0000號之台
    塑石油環中加油站路旁見面，由其交付海洛因予證人顏建文
    ，證人顏建文則支付6000元購毒價金及補貼500元油錢等情
    ，為被告於本院所不否認，並屢據證人顏建文於警詢、偵訊
    、原審審理時均證稱109年7月3日撥打電話予被告相約在加
    油站見面，就是購買6000元海洛因，還有貼500元油錢，總
    共給現金6500元等語明確（見偵卷第130、131、141頁；原
    審卷第309至319頁）。經核證人顏建文就被告確有販賣第一
    級毒品海洛因之基本事實，已為確切之證述，且於偵查、原
    審審理時皆已具結擔保伊證詞之真實性，衡以證人顏建文與
    被告並無怨隙，應無甘冒偽證罪責，故意設詞構陷被告販賣
    海洛因之必要；再者，徵諸卷附毒品案監察譯文內容，也均
    為被告、證人顏建文所是認，且互核相符，足認該證人所證
    ，信而有徵，堪以採信。
　㈡上訴理由狀固曾爭執證人顏建文就毒品交易有無使用暗語、
    被告是否獨自駕車前往、實際交易金額與譯文不同等節，前
    後證述不一致，而認本案欠缺補強證據。然所謂「補強證據
    」，係指除該供述本身外，其他足以佐證該供述確具有相當
    程度真實性之證據而言，所補強者，不以全部事實為必要，
    祇須因補強證據與該供述相互印證，依社會通念，足使犯罪
    事實獲得確信者，即足當之。再參之毒品買賣乃政府嚴禁且
    重罰之非法交易行為，此為眾所皆知之事，衡情販賣毒品之
    人為避免經警查獲，於電話中就毒品交易之種類、金額或數
    量，均以雙方所瞭解之隱晦暗語或代號表達，而僅約定雙方
    見面之時間地點，其餘則以見面後再商談之方式為之，以免
    暴露犯罪跡證（最高法院106年度台上字第1778號、100年度
    台上字第3823號裁判意旨參照）。本案依證人顏建文所證，
    可知伊撥打電話予被告之目的，係購買第一級毒品海洛因，
    核與監察譯文內容吻合，雖證人顏建文於譯文中表示大約要
    「4、5000」元的毒品，然此僅係不確定、概括之說法，並
    非談妥之數量，則證人顏建文證稱最後交易金額為6000元，
    並無違情之處。又被告與證人顏建文間之通話內容，雖以「
    衣服褲子」、「便當」此一隱晦用語代之，並為饒富默契之
    應答，然被告、證人顏建文雙方就交易海洛因一事，已有相
    當之默契，此亦與一般毒品交易並未於通話時明言見面目的
    之情形相符，是證人顏建文前開不利於被告之證述，既有上
    揭監察譯文內容可資作為補強證據，復與被告於本院認罪之
    供詞一致，自堪信為真實。至證人顏建文於原審審理時，在
    譯文未完整提示前，證述被告是自己開車抵達現場，或稱未
    使用特殊暗語等節，與實際上被告是搭乘友人車輛前去交易
    毒品，且是以「衣服褲子」、「便當」為暗語等情略有出入
    ，但此乃因審理時距案發之際已久，以致對細節之記憶模糊
    所致，尚不影響證人顏建文證述購買毒品主要交易經過之正
    確性。
　㈢此外，復有指認犯罪嫌疑人紀錄表、通訊監察書及電話附表
    、通聯調閱查詢單、被告所持門號0000000000號行動電話基
    地台位置紀錄等在卷可稽，均核與被告前揭自白相符。
  ㈣按我國查緝毒品海洛因之販賣，一向執法甚嚴，並科以重度
    刑責，販賣海洛因既經政府懸為禁令、嚴加取締，且海洛因
    物稀價昂，取得不易，苟無利可圖，應無甘冒被查緝法辦判
    處重刑之危險，平白無端從事海洛因之工作，是販毒者販入
    之價格必較其出售之價格為低，而有從中賺取價差或量差牟
    利之意圖及事實，應屬合理之認定。又販賣海洛因既係違法
    行為，當非可公然為之，亦無公定價格，且容易分裝、稀釋
    以增減份量，而每次買賣之價量，可能隨時依雙方關係深淺
    、資力、需求量及對行情之認知、來源是否充裕、品質是否
    較佳、查緝是否嚴謹、購買者被查獲時供述購買對象之可能
    風險之評估等情形，而異其標準，非可一概而論；而買受毒
    品之人通常亦無法探知販毒者賺取利潤幾何，是販賣毒品之
    利得，除被告坦承犯行或價量俱臻明確外，委難察得實情，
    販賣之人從價差、量差或純度中牟利之方式雖異，其意圖營
    利之販賣行為則同一。本案雖無法得知被告取得海洛因之實
    際重量或價格，致無法查得被告販賣之確實利潤為何，然徵
    之海洛因量微價高，買賣之間，稍有些許差異，販賣之獲利
    即有可觀，販賣者自當對於可否獲取利潤極為重視，苟非確
    實有利可圖，自無甘冒重刑之風險。而本案被告與證人顏建
    文並無特殊交情，彼此間只為毒品需要而聯絡，業經證人顏
    建文於原審陳明，則倘非有利可圖，衡情被告不可能不辭風
    雨，由彰化遠赴臺中只為無償轉讓毒品，況證人顏建文已證
    稱兩人間確實有金錢之交付、收受，被告並非無償提供，顯
    見被告販入之價格較其出售之價格為低，確有從中賺取價差
    或量差營利之意圖及獲有利潤之事實無訛。
　㈤至被告雖聲請傳喚證人蔡志昌到庭，欲證明其無販賣毒品情
    事。惟被告販賣海洛因予顏建文之犯行，業經被告於本院審
    理時坦承不諱，且有前述證人顏建文之證詞、通訊監察譯文
    等為證，業經本院論述如前，則被告販賣第一級毒品之事證
    已臻明確無再調查之必要，縱經傳喚蔡志昌到院亦無解於被
    告上揭犯行，爰駁回被告此部分調查證據之聲請。
　㈥綜上，本案事證明確，被告販賣第一級毒品海洛因之犯行堪
    以認定，應依法論科。
三、新舊法比較：
  ㈠按行為後法律有變更者，適用行為時之法律，但行為後之法
    律有利於行為人者，適用最有利於行為人之法律，刑法第2
    條第1項定有明文，此乃規範行為後法律變更所生新舊法比
    較適用之準據法。該條規定所稱「行為後法律有變更者」，
    係指犯罪構成要件有擴張、減縮，或法定刑度有變更等情形
    ，故行為後應適用之法律有上述變更之情形者，法院應綜合
    其全部罪刑之結果而為比較適用。
  ㈡查毒品危害防制條例第4條、第17條2項，業於109年1月15日
    經總統以華總一義字第10900004091號令修正公布，並自同
    年7月15日起生效施行。茲就與本案有關者比較如下：
  ⒈修正前之毒品危害防制條例第4條第1項原規定：「製造、運
    輸、販賣第一級毒品者，處死刑或無期徒刑；處無期徒刑者
    ，得併科新臺幣二千萬元以下罰金。」，修正後之條文則為
    ：「製造、運輸、販賣第一級毒品者，處死刑或無期徒刑；
    處無期徒刑者，得併科新臺幣三千萬元以下罰金。」，經比
    較修正前後之法律，新法提高得併科罰金金額之上限，是本
    案經新舊法比較結果，應以被告行為時之法律即修正前之毒
    品危害防制條例第4條第1項對被告較為有利。
  ⒉修正前之毒品危害防制條例第17條第2項原規定：「犯第四條
    至第八條之罪於偵查及審判中均自白者，減輕其刑。」，修
    正後之條文則為：「犯第四條至第八條之罪於偵查及歷次審
    判中均自白者，減輕其刑。」，核其立法理由，係考量原立
    法之目的，在使前述毒品案件之刑事訴訟程序儘早確定，是
    以被告於歷次審判中均自白犯罪者，始足當之，而所謂歷次
    審判中均自白，係指歷次事實審審級（包括更審、再審或非
    常上訴後之更為審判程序），且於各該審級中，於法官宣示
    最後言詞辯論終結時，被告為自白之陳述而言。經比較修正
    前後之法律，新法對於減輕其刑之要求較為嚴格，是本案應
    以被告行為時即修正前之毒品危害防制條例第17條第2項對
    被告較為有利。
四、論罪及法律適用：　　　　
  ㈠按海洛因係毒品危害防制條例第2條第2項第1款所管制之第一
    級毒品，不得非法持有、販賣。核被告張矗夫就犯罪事實欄
    一所示販賣海洛因營利之犯行，係犯修正前毒品危害防制條
    例第4條第1項之販賣第一級毒品罪。
  ㈡被告為販賣而持有海洛因之低度行為，應為其販賣之高度行
    為所吸收，不另論罪。
  ㈢查被告前因施用毒品、竊盜等案件，經臺灣彰化地方法院以1
    03年度易字第817號、103年度審訴字第86號、104年度簡字
    第1119號判決判處有期徒刑確定，並經該院以104年度聲字
    第1875號裁定應執行有期徒刑2年1月確定，經入監執行，於
    108年1月18日縮短刑期假釋付保護管束，於108年10月18日
    保護管束期滿未經撤銷假釋，視為已執行完畢乙情，有臺灣
    高等法院被告前案紀錄表附卷得參，其於受有期徒刑執行完
    畢後，5年以內故意再犯本案法定本刑有期徒刑以上之罪，
    為累犯。考量刑法第47條累犯加重規定之立法理由，係因犯
    罪行為人之刑罰反應力薄弱，需再延長其矯正期間，以助其
    重返社會，並兼顧社會防衛之效果，而審諸被告前科表所載
    ，其多次因毒品案件經判處罪刑執行完畢，深知毒品嚴重戕
    害人體健康，理應產生警惕作用而能自我控管，惟被告竟猶
    故意再犯本案，足見被告有其特別惡性，前罪有期徒刑之執
    行無成效，其對於刑罰之反應力顯然薄弱，本院考量倘仍以
    最低法定本刑為量刑之下限，未能反應被告於本案之犯罪情
    節，與罪刑相當原則有違，而如加重其所犯法定最低本刑，
    並無使被告所受刑罰超過其應負擔之罪責，復無司法院大法
    官釋字第775號解釋意旨所指個案應量處最低法定刑，又無
    法適用刑法第59條規定減輕其刑，而應依此解釋意旨裁量不
    予加重最低本刑之情形（最高法院108年度台上字第338號裁
    判意旨參照），是本院認除販賣第一級毒品罪最重法定刑為
    死刑、無期徒刑部分，依刑法第64條第1項、第65條第1項規
    定不得加重外，其餘法定刑部分加重其刑。
　㈣本案並無修正前毒品危害防制條例第17條第2項之適用：
　⒈按修正前毒品危害防制條例第17條第2項規定：犯第4條至第8
    條之罪於偵查及審判中均自白者，減輕其刑。此所謂「自白
    」，係指對自己之犯罪事實全部或就犯罪構成要件為肯定供
    述之意。販賣毒品與轉讓毒品或為他人購買毒品以幫助施用
    ，均係不同之犯罪事實，苟犯罪行為人否認有營利意圖，或
    指所為非販賣行為，已否認有販賣毒品之部分構成要件事實
    ，自難認其已就販賣毒品之事實為自白，要無前揭減輕其刑
    規定之適用（最高法院107年度台上字第4666號裁判意旨足
    參）。
　⒉審之被告於本院審理時，雖終能自白販賣毒品之犯行，然觀
    諸被告於員警提示通訊監察譯文訊問及檢察官偵訊時，屢屢
    否認販賣，於警詢辯稱：我們在臺中市青海路交流道下加油
    站的路旁，時間大約是在我與他通話完後5到10分鐘，差不
    多16時40分許，我拿海洛因給他，但沒有收錢，數量多少不
    記得了，只知道價值約3000元左右，因為我沒有在販賣毒品
    ，只是因為我自己本身也有在吸食毒品，看我朋友阿文（即
    顏建文）藥癮發作很難受，所以我才想說拿一些海洛因毒品
    給他吸食等語（見他卷第289頁）；於偵訊抗辯：我有交付
    毒品海洛因給顏建文，我現在沒有在賣毒品了，我没有得到
    什麼好處，一點好處也沒有等語（見他卷第336頁），從而
    ，除本院本次審理外，被告既否認有營利意圖之販毒行為，
    而未曾於偵查中自白犯行，自無上開修正前毒品危害防制條
    例第17條第2項之適用。
　㈤本案並無毒品危害防制條例第17條第1項規定之適用：
    按犯第4條至第8條、第10條或第11條之罪，供出毒品來源，
    因而查獲其他正犯或共犯者，減輕或免除其刑，毒品危害防
    制條例第17條第1項定有明文。經查：被告到案後並未供出
    毒品來源，且通訊監察期間亦未獲得毒品上手相關事證，此
    有臺灣彰化地方檢察署110年5月17日彰檢秀溫109偵10751字
    第1109019228號函文、南投縣警察局110年5月17日投警刑偵
    一字第1100026046號函存卷足佐（見原審卷第72、73頁），
    故警方或檢察官並未因被告供述而查獲其所販賣第一級毒品
    海洛因之來源，是無適用毒品危害防制條例第17條第1項規
    定之餘地。
　㈥另按販賣第一級毒品罪之法定刑為死刑或無期徒刑，惟同為
    販賣第一級毒品之人，其原因動機不一，犯罪情節亦未必盡
    同，或有大盤毒梟者，亦有中、小盤之分，甚或僅止於吸毒
    者友儕間為求互通有無之有償轉讓者亦有之，其販賣行為所
    造成危害社會之程度自屬有異，法律科處此類犯罪，所設之
    法定最低本刑卻同為「死刑或無期徒刑」，不可謂不重。於
    此情形，倘依其情狀處以較輕之徒刑，即足以懲儆，並可達
    防衛社會之目的者，自非不可依客觀之犯行與主觀之惡性2
    者加以考量其情狀，是否有可憫恕之處，適用刑法第59條之
    規定酌量減輕其刑，期使個案裁判之量刑，能斟酌至當，符
    合比例原則。本案被告無視國家杜絕毒品危害之禁令，仍販
    賣第一級毒品海洛因，其行為固屬不當，應予非難，然被告
    販賣海洛因之價格係1包6000元，屬零星之小額交易，未因
    此獲有鉅額利潤，其惡性與犯罪情節較諸大量走私進口或長
    期販賣毒品之「大盤」、「中盤」毒販有重大差異，對社會
    治安及國民健康之危害較輕，因本身亦染有施用毒品惡習，
    致罹販毒重典，復於本院自白犯行，綜上被告犯案情節觀之
    ，縱使科處最輕法定本刑猶嫌過重，且無從與大毒梟之惡行
    有所區隔，是其犯罪情狀相較於法定之重刑，在客觀上足以
    引起一般人之同情，情節尚非無可憫恕，爰依刑法第59條規
    定，酌量減輕其刑，並先加後減之（至於法定刑為死刑、無
    期徒刑部分，因原即未依累犯規定加重，故僅依該條減輕之
    ）。
貳、無罪部分（即起訴書犯罪事實欄一㈡販賣海洛因予張文旗部
    分）：
一、公訴意旨另以：被告張矗夫於109年7月4日10時14分許，經
    證人張文旗以電話聯絡被告，並以「麵包」為代稱，詢問被
    告有無海洛因。之後兩人於當日中午前某時點，相約在位於
    彰化縣芬園鄉芬草路2段之「芬園環保公園」外見面，證人
    張文旗以1000元向被告購買數量不詳之第一級毒品海洛因1
    小包。因認被告此部分所為，亦涉犯毒品危害防制條例第4
    條第1項之販賣第一級毒品罪嫌。
二、按犯罪事實應依證據認定之，無證據不得認定犯罪事實。又
    不能證明被告犯罪者，應諭知無罪之判決，刑事訴訟法第15
    4條第2項、第301條第1項前段分別定有明文。次按所謂認定
    犯罪事實之證據，係指足以認定被告確有犯罪行為之積極證
    據而言，該項證據自須適合於被告犯罪事實之認定，始得採
    為斷罪之資料；又事實之認定，應憑證據，如未能發現相當
    證據，或證據不足以證明，自不能以推測或擬制之方法，為
    裁判基礎（最高法院29年上字第3105號、40年台上字第86號
    裁判意旨參照）。且認定犯罪事實所憑之證據，雖不以直接
    證據為限，間接證據亦包括在內，然而無論直接證據或間接
    證據，其為訴訟上之證明，須於通常一般之人均不致有所懷
    疑，而得確信其為真實之程度者，始得據為有罪之認定，倘
    其證明尚未達到此一程度，有合理之懷疑存在而無從使事實
    審法院得有罪之確信時，即應由法院為諭知被告無罪之判決
    （最高法院76年台上字第4986號裁判足參）。再按檢察官就
    被告犯罪事實，應負舉證責任，並指出證明之方法，刑事訴
    訟法第161條第1項有明文規定，因此，檢察官對於起訴之犯
    罪事實，應負提出證據及說服之實質舉證責任。倘其所提出
    之證據，不足為被告有罪之積極證明，或其指出證明之方法
    ，無從說服法院以形成被告有罪之心證，基於無罪推定之原
    則，自應為被告無罪判決之諭知（最高法院92年台上字第12
    8號裁判意旨可資參見）。此即學說上所稱基於嚴格證明法
    則下之「有罪判決確信程度」，對於被告是否犯罪之證據應
    證明至「無庸置疑」之程度，否則，於無罪推定原則下，被
    告自始被推定為無罪之人，對於檢察官所指出犯罪嫌疑之事
    實，並無義務證明其無罪，即所謂「不自證己罪原則」，而
    應由檢察官負提出證據及說服之責任，如檢察官無法舉證使
    達有罪判決之確信程度，以消弭法官對於被告是否犯罪所生
    之合理懷疑，自屬不能證明犯罪，即應諭知被告無罪。
三、公訴人認被告涉犯此部分毒品危害防制條例第4條第1項之販
    賣第一級毒品罪嫌，無非係以證人張文旗之證述、通訊監察
    譯文等為其主要論據。檢察官並就此無罪部分提起上訴。
四、訊據被告堅詞否認有此部分之販賣海洛因犯行，於本院辯稱
    ：我否認，我沒有販賣海洛因給張文旗，是單純請他的，沒
    有買賣等語。經查：
  ㈠證人張文旗自109年7月4日10時14分許撥打電話予被告相約見
    面等情，為被告所不爭執，並有通訊監察譯文等在卷可參，
    是上開部分之事實堪認屬實。而此部分事實，雖堪認定，惟
    充其量僅能證明被告有於109年7月4日與證人張文旗電話聯
    繫而已，至於被告是否有起訴書所載此部分販賣毒品行為，
    則無從依上開證據推認之。
  ㈡按販賣毒品案件，購毒者所稱向某人買受毒品之指證，不得
    作為有罪判決之唯一證據，仍須調查其他必要之證據，以察
    其是否與事實相符。良以購毒者供出毒品來源，因而查獲其
    他正犯或共犯者，法律規定得減輕或免除其刑，其有為邀輕
    典而為不實陳述之可能，是購毒者供述之憑信性本不及於一
    般人，則其所證向某人購買毒品之供述，必須有補強證據，
    以擔保其供述之真實性。而所謂補強證據，係指除購毒者之
    指證外，其他足以證明其關於毒品交易供述真實性之別一證
    據而言，且必須與毒品交易之供述具有相當程度之關聯性，
    足以使一般人對其供述無合理之懷疑存在，而得確信其為真
    實者，始足當之（最高法院101年度台上字第3215、5069號
    、103年度台上字第3441號裁判意旨參照）。
  ㈢起訴書縱援引購毒者即證人張文旗之證述作為被告此部分犯
    行之主要論據，然觀諸證人張文旗於警詢、偵查、原審審理
    所陳並不一致，實難僅以張文旗之證詞遽為不利於被告之認
    定：
　⒈證人張文旗於警詢時證稱：109年7月4日我要向張矗夫購買10
    00元的海洛因，我與張矗夫相約在郵局見面，但我等了半個
    多小時張矗夫沒有來等語（見偵卷第189頁）。
　⒉證人張文旗於第一次偵訊時證述：我打電話問張矗夫有無「
    麵包」就是在問有無海洛因，電話中提到的環保公園是在彰
    化縣芬園鄉芬草路上郵局的對面，但張矗夫後來沒有來，我
    等很久都等不到人等語（見偵卷第181頁）。
　⒊證人張文旗於第二次偵查時先證稱：我109年7月4日約張矗夫
    見面是要問黃文標的電話，電話中提到「麵包」是要問張矗
    夫有沒有毒品，我與張矗夫約在郵局隔壁的環保公園見面，
    我在郵局等了幾十分鐘，後來我與張矗夫沒有見到面，
　　是2、3天後才又遇到張矗夫等語。嗣經檢察官提示張矗夫陳
    稱當天有與證人張文旗見面之供詞後，證人張文旗又改稱：
    好啦好啦…，109年7月4日比較晚快中午的時候張矗夫有過來
    ，我是跟張矗夫購買1000元的海洛因…當天中午是在公園見
    面交易，不是在郵局那邊交易等語（見偵卷第382至383頁）
    。
　⒋證人張文旗於原審審理時復改證稱：本來我早上在郵局打電
    話叫張矗夫過來，但他沒有過來，我就走了，直到下午4、5
    點，我騎機車亂晃，在環保公園遇到張矗夫，我問張矗夫有
    無毒品，張矗夫才請我施用毒品，並說：「拍謝，早上罵你
    （台語）」（見原審卷第304至305、307頁）。
　⒌對照證人張文旗歷次之證言，有關伊與被告究竟有無在109年
    7月4日當日見面、在何處相見、係有償買賣毒品或無償轉讓
    等節，證詞明顯不一，多所出入，且經被告否認有販賣1000
    元之海洛因，則證人張文旗之證述是否屬實，能否盡信，已
    非無疑。考量證人張文旗如供出毒品來源可獲減輕或免除其
    刑之優惠，則伊所為不利於被告之指證，顯然需要更多補強
    證據佐證，以擔保其憑信性，始得予以認定。
　⒍再者，被告、證人張文旗於109年7月4日之行動電話通訊內容
    如下，此有卷附通訊監察譯文得參：
時間 通話者及方向 通話內容 基地台位置 109年7月4日 10時14分 A張矗夫←B張文旗 A:你好。 B:你那裏有麵包嗎 A:你誰啦  B:我文旗啦 A:喔，好啦。我現在要回來，草屯要回去  B:我在環保公園等你 A:蛤 B:公園啦  A:哪裡等我 B:郵局啦  A:你要在哪裡等我 B:郵局阿  (對方無回應 ） 南投縣○○鎮○○○路00號 109年7月4日 10時21分 A張矗夫←B張文旗 B:在郵局等你喔  A:怎樣  B:郵局啦  A:你甚麼人  B:我文旗 A:好好好，要過去了，要過去了 南投縣○○鎮○○○路00號 109年7月4日 10時35分 A張矗夫←B張文旗 B:在哪 A:好啦，幹你娘機掰啦，電話一直打 B:蛤 A:你在哪啦  B:郵局啦 A:你娘機掰啦，不要再打了  B:好啦 彰化縣○○鄉○○路0段000號 
    從上述監察譯文內容，僅得以看出證人張文旗電詢被告有無
    海洛因及相約見面地點，但關於海洛因之數量、金額部分，
    則無從知悉。又如前所述，證人張文旗固曾於第二次偵訊時
    證稱：109年7月4日比較晚快中午的時候張矗夫有過來，我
    是跟張矗夫購買1000元的海洛因，當天中午是在公園見面交
    易等語，惟於上述「10時21分」譯文中，被告雖表示「要過
    去了」，且於「10時35分」通話時，被告基地台位置已由南
    投草屯移動到芬園鄉彰南路4段398號，相距芬園郵局不遠（
    見原審卷第191、192之1、192之2頁電子地圖），然查，依
    原審卷第129至131頁所附通訊監察譯文，可知當天上午被告
    除了與張文旗有約外，另同時在進行其他事務（於「11時21
    分」有人打電話給被告，表示剛才被告偷了東西，揚言要去
    報案，被告表示會馬上過去處理，又中午則有人致電被告約
    在竹林農會見面，被告稱「我沒空，我在交車」，且陸續有
    與車行聯絡之通話），則被告於該日10時35分與證人張文旗
    通完電話後迄中午時分，究竟有無前往與證人張文旗見面交
    易毒品，容有可疑。另證人張文旗於原審審理時固又改稱：
    直到下午4、5點，我騎機車亂晃，在環保公園遇到張矗夫，
    我問張矗夫有無毒品，張矗夫才請我施用毒品等語，惟經核
    原審卷第133至134頁所示之被告基地台位置，當時被告行動
    電話之基地台位置係在彰化市彰南路，並非證人所稱之彰化
    縣芬園鄉，且被告曾於同日下午2時至3時30分返回南投縣草
    屯鎮（見原審卷第132頁所示基地台位置），足見當日被告
    多次往返南投、彰化間，則證人張文旗前揭證詞既諸多矛盾
    ，復與基地台位置此客觀事證不符，自無法率爾推論被告、
    證人張文旗於該日必有毒品買賣或轉讓之行為。基上，本案
    既無其他補強證據得資佐證，即難僅以證人張文旗之證詞做
    為被告有罪判決之唯一依據。
　㈣另被告於原審準備程序時原否認有於起訴書所載時、地交易
    及轉讓海洛因予張文旗（見原審卷第177頁），嗣於原審審
    理時雖改稱其當日有轉讓毒品予張文旗（見原審卷第334頁
    ），其前後所述已有不一致；況被告於審理所稱轉讓之時間
    約為下午2、3點，對照其當時之行動電話基地台位置係在南
    投縣草屯鎮，已如前述，顯與客觀證據不符，則被告此部分
    之自白實有瑕疪，且亦與證人張文旗所稱毒品轉讓之時間點
    不相吻合，是無從作為被告不利之認定，併予敘明。
  ㈤基上，被告是否有公訴意旨所指販賣第一級毒品予張文旗之
    犯行，尚乏證據證明，實不足使本院達於通常一般之人均不
    致有所懷疑，而得確信被告有此部分販賣海洛因之行為，即
    不得遽為不利於被告之認定。
五、綜上所述，除證人張文旗有瑕疵之證述外，卷附通訊監察譯
    文尚未能作為有力之佐證，而依舉證分配之法則，對於被告
    之成罪事項，應由檢察官負舉證義務，檢察官無法舉證使本
    院產生無合理懷疑之確信心證，縱被告所辯不足完全採信，
    亦不得因此反面推論被告此部分之罪行成立，致違刑事舉證
    分配之法則；且本院在得依或應依職權調查證據之範圍內，
    復查無其他積極證據足以證明被告確有公訴意旨所指之犯行
    ，基於「罪證有疑，利於被告」之刑事訴訟原則，因認被告
    此部分犯罪尚屬不能證明，自應就起訴書犯罪事實欄一㈡所
    載販賣海洛因予張文旗部分為被告無罪之諭知。
參、維持原判決之理由：
  ㈠有罪部分：
  ⒈原審法院審理結果，認被告前揭販賣海洛因予顏建文之犯行
    ，事證俱屬明確，並以行為人之責任為基礎，審酌被告明知
    海洛因為毒品危害防制條例所列之第一級毒品，經政府宣導
    並查緝甚嚴，在另案通緝逃亡期間，竟鋌而走險為販賣他人
    毒品之犯行，其行為除危害國民身體健康及社會風氣外，並
    助長毒品流通，易導致社會危險，又販毒常使施用者經濟、
    生活地位發生實質改變，易造成家庭破裂，其仍不思販賣對
    象可能面臨之困境，所為誠屬可責，又被告有多項前科，素
    行難謂良好，惟考量被告次數僅1次、對象僅1人、所獲取之
    利益尚屬有限，兼衡被告已離婚、國中畢業之智識程度等一
    切情狀，量處有期徒刑15年6月。另就沒收部分說明如下：⑴
    被告販賣第一級毒品海洛因實際獲得6500元，其中包括毒品
    價金6000元及車馬費500元，均屬犯罪所得，雖未經扣案，
    應依法宣告沒收之，且於全部或一部不能沒收或不宜執行沒
    收時，追徵其價額；⑵未扣案插用門號0000000000號SIM卡之
    不詳廠牌行動電話（序號：000000000000000號，見他卷第2
    5頁），係以被告本人名義申辦，為被告所有，且由通訊監
    察譯文可知此門號及行動電話乃是被告在本案聯絡買賣毒品
    所用之物，雖未扣案，然無證據證明上開行動電話業已滅失
    ，應依毒品危害防制條例第19條第1項、刑法第38條第4項規
    定諭知沒收，於全部或一部不能沒收或不宜執行沒收時，追
    徵其價額等情，經核原判決所為認事用法並無違誤，量刑亦
    稱妥適。
  ⒉被告雖以原判決量刑過重，希望依偵審自白減刑為由提起上
    訴。然按被告上開販賣第一級毒品予證人顏建文之犯行明確
    ，業經本院認定如前，且刑之量定，為求個案裁判之妥當性
    ，法律賦予法院裁量之權，量刑輕重，屬為裁判之法院得依
    職權自由裁量之事項，苟其量刑已以行為人之責任為基礎，
    並斟酌刑法第57條各款所列情狀，在法定刑度內，酌量科刑
    ，如無偏執一端，致明顯失出失入情形，上級審法院即不得
    單就量刑部分遽指為不當或違法。原判決關於本案之科刑部
    分，業已審酌刑法第57條之各款情狀，而就被告所犯量處上
    開有期徒刑，並未逾法定刑度，亦未違反比例原則、罪刑相
    當原則，其量刑核無不當或違誤，且無輕重失衡情形，核屬
    妥適，自不能任意指摘為違法。另被告請求依毒品危害防制
    條例第17條第2項偵審自白減刑，依本判決前開理由欄四㈣所
    示之論述說明，認無可採。
  ⒊綜上所陳，被告所提上訴理由，不足以動搖原判決所為事實
    認定或量刑判斷，難謂允洽，尚非可取。被告提起上訴為無
    理由，應予駁回。
  ㈡無罪部分：
　　原審就起訴書所載販賣海洛因予張文旗部分，敘明為被告無
    罪諭知之理由，並無違誤，應予維持。檢察官上訴意旨所為
    之指摘，核無理由，應予駁回。
據上論斷，應依刑事訴訟法第368條，判決如主文。
本案經檢察官林裕斌提起公訴，檢察官楊閔傑提起上訴，檢察官
張慧瓊到庭執行職務。
中    華    民    國    111   年    3     月    31   日
          刑事第五庭　　審判長法　官　鄭　永　玉
　　　　　　　　　　　　　　　法　官　許　文　碩
　　　　　　　　　　　　　　　法　官　周　莉　菁
以上正本證明與原本無異。
檢察官對於原審判決無罪部分，得提起上訴之理由，以刑事妥速
審判法第9條第1項所列各款情事為限。
如不服本判決應於收受送達後20日內向本院提出上訴書狀，其未
敘述上訴之理由者，並得於提起上訴後20日內向本院補提理由書
（均須按他造當事人之人數附繕本）「切勿逕送上級法院」。因
疫情而遲誤不變期間，得向法院聲請回復原狀。

                              書記官  王  朔  姿 
　　　　　　　　　　　　　　　
中　　華　　民　　國　　111 　年　　3 　　月　　31　　日
刑事妥速審判法第9條
除前條情形外，第二審法院維持第一審所為無罪判決，提起上訴
之理由，以下列事項為限：
一、判決所適用之法令牴觸憲法。
二、判決違背司法院解釋。
三、判決違背判例。
刑事訴訟法第三百七十七條至第三百七十九條、第三百九十三條
第一款規定，於前項案件之審理，不適用之。